臺灣桃園地方法院民事判決
110年度婚字第376號
原      告  乙○○    （住所保密，詳卷）
被      告  甲○○  
上列當事人間請求離婚等事件，本院於民國111年2月11日言詞辯
論終結，判決如下：
    主      文
准原告與被告離婚。
被告應給付原告新臺幣壹佰伍拾萬元。
本判決第二項於原告以新臺幣伍拾萬元為被告供擔保後，得假執
行；但被告如以新臺幣壹佰伍拾萬元為原告預供擔保，得免為假
執行。
訴訟費用由新臺幣壹萬捌仟捌佰伍拾元由被告負擔。
    事實及理由
一、本件被告經合法通知，未於最後言詞辯論期日到場，核無民
    事訴訟法第386條所列各款情形，爰依家事事件法第51條準
    用民事訴訟法第385條第1項前段規定，依原告之聲請，由其
    一造辯論而為判決。
二、原告起訴意旨略以：
（一）兩造結褵數十年，被告於約莫10餘年前，沾染吸食毒品之
      惡習持續迄今，且時常對原告施以言語暴力，又經常半夜
      干擾原告之睡眠，令原告長期遭受被告精神上之虐待。於
      民國110年2月10日，被告要求原告返還被告名下之房產權
      狀，稱要持該房產抵押借款，惟該權狀因被告先前吸毒積
      欠地下錢莊債務，由兩造女兒莊子柔清償後，現由莊子柔
      代為保管，非原告所持有，被告竟在原告上廁所時，一腳
      踹開廁所門，陳稱「有本事妳就搬走，搬的越遠越好，不
      然就簽字離婚。」，致原告心生畏懼而決定與子女一同搬
      離兩造住所，俟於同年月25日晚間，原告與子女甲○○、莊
      子詳共同整理行李時，被告竟拿起家中電扇丟擲、踹翻碎
      紙機，並用椅子砸毀電視機，經鄰居報警處理，被告仍在
      警員面前，將冥紙撒遍家中，並摔碎酒瓶，令原告驚懼不
      已，原告乃於同日搬離兩造住所迄今。被告長期對原告施
      以精神暴力行為，已逾越夫妻通常所能忍受之範圍，達到
      無法維繫婚姻關係之程度，依一般人之生活經驗，均難期
      忍受，已生難以維持婚姻之重大事由，爰依民法第1052條
      第1項第3款、第1052條第2項規定請求准許原告與被告離
      婚。
（二）兩造未約定夫妻財產制，依法適用法定財產制，而夫妻法
      定財產制之關係於離婚之日消滅，原告自得請求平均分配
      兩造婚後剩餘財產之差額。原告於基準日（110年4月1日
      起訴時）之婚後財產僅有車牌號碼000-0000號自小客車1
      輛（下稱系爭汽車），該汽車價值為新臺幣（下同）49萬
      元，惟原告尚欠動產抵押擔保債務62萬5,782元未清償，
      已超過原告之積極財產，是原告之婚後剩餘財產價值為0
      元；被告於基準日之婚後財產有門牌號碼桃園市○○區○○路
      000巷00號房屋及其坐落基地（下稱系爭房地），扣除被
      告所欠債務，被告婚後財產價值約為300萬元，兩造剩餘
      財產差額為300萬元，爰依民法第1030條之1第1項規定，
      請求被告分配半數即150萬元予原告等語。
（三）並聲明：1.准原告與被告離婚。2.被告應給付原告150萬
      元。⒊第二項聲明，原告願供擔保，請准宣告假執行。
三、被告答辯略以：被告從來都是以輕聲細語之方式與原告溝通
    ，並無原告所稱之精神暴力行為。110年2月25日原告突然說
    要搬走，被告酒後一時氣憤，才會辱罵聲請人「臭雞巴、臭
    女人」，及摔擲家中物品、踹開廁所門，並在警員到場後撒
    紙錢及摔酒瓶。被告過去為家庭辛苦打拼，現在年過六旬，
    原告卻要將被告甩開，被告無法接受，不同意離婚。再原告
    所有之系爭汽車一向保養得宜，應有70萬元之市場價值，而
    被告除系爭房地尚欠之300餘萬元房屋貸款外，尚積欠被告
    姑姑50萬元、姑丈40萬元，及胞弟近百萬元之借款債務未清
    償，該等債務均應自被告之婚後財產中扣除等語置辯。並聲
    明：原告之訴駁回。
四、查兩造為夫妻關係，育有成年子女甲○○、莊子柔、莊子詳 
    等事實，有兩造及子女之戶籍謄本可稽（見本院卷第6頁）
    ，並為兩造所不爭執，堪信為真實。
五、關於離婚部分：
　　原告主張受有被告不堪同居之虐待，且兩造婚姻已生重大破
    綻綻，難以維持等情，為被告所否認，並以前揭情詞置辯。
    經查：
（一）按民法第1052條第2項規定，有同條第1項以外之重大事由
      ，難以維持婚姻者，夫妻之一方得請求離婚。是否有難以
      維持婚姻之重大事由，判斷標準為婚姻是否已生破綻而無
      回復之希望，此不可由原告已喪失維持婚姻意欲之主觀面
      加以認定，而應依客觀的標準，即難以維持婚姻之事實，
      是否已達於倘處於同一境況，任何人均將喪失維持婚姻希
      望之程度以決之（最高法院87年度台上字第1304號裁判意
      旨可參資照）。
（二）證人即兩造長子甲○○到庭證稱：兩造過去就會有爭執，近
      兩年越演越烈，被告會不斷對原告碎碎念，原告不理被告
      ，被告就會越講越大聲，並開始踢家中物品，我有聽過被
      告罵原告「白痴」，原告凌晨五點就要去菜市場工作，被
      告會整晚一直對原告碎碎念，不讓原告睡覺，導致原告精
      神不濟；今年年初某日，原告在如廁，未理會被告之叫喚
      ，被告就踢廁所門；報警當天（110年2月25日），被告也
      是因為原告不理他，就將碎紙機踢翻，當日原告就搬離原
      共同住處迄今等語在卷（見本院卷第64至66頁）。
（三）再者，被告於110年2月25日確有酒後辱罵聲請人「臭雞巴
      、臭女人」，及以椅子砸毀住處電視、踢翻碎紙機、砸毀
      電風扇，暨於警員到場處理後，仍有撒冥紙、摔擲酒瓶之
      行為等事實，為被告所自承（見本院卷第60頁），並有原
      告提出之現場照片可佐（見本院卷第14至17頁），被告復
      不爭執過去曾因原告未回應其問題，並躲至浴室內，而踢
      踹廁所門乙情（見本院卷第60頁），堪認被告確有對原告
      實施前揭精神上之不法侵害。
（四）本院綜合上情及兩造之陳述，可認被告在兩造婚姻期間未
      能尊重原告作息，屢屢在深夜對原告叨唸，干擾原告睡眠
      ，且在原告未予回應時，會無法控制情緒大聲咆哮、摔擲
      家中物品，並於110年2月25日變本加厲對原告為上開精神
      暴力行為，終致原告於當日離家後分居迄今，分居期間兩
      造亦甚少互動、溝通，足見雙方就婚姻關係所面臨之困境
      ，已無法透過溝通尋求解決方法，且因長期相處不睦，感
      情疏離，無法達成實質夫妻生活之婚姻目的，任何人於此
      客觀情況下，均將喪失維持婚姻之意願，兩造婚姻確有難
      以回復之破綻，且應由被告負較重之責，是原告依民法第
      1052條第2項規定，請求離婚，自屬有據，應予准許。  
      又原告之離婚請求既經本院准許如上述，其餘依據同條第
      1項第3款規定請求離婚部分，本院即毋庸再為審酌，附此
      敘明。
六、關於請求夫妻剩餘財產分配部分：
（一）按夫妻未以契約訂立夫妻財產制者，除本法另有規定外，
      以法定財產制，為其夫妻財產制；法定財產制關係消滅時
      ，夫或妻現存之婚後財產，扣除婚姻關係存續中所負債務
      後，如有剩餘，其雙方剩餘財產之差額，應平均分配。但
      下列財產不在此限：一、因繼承或其他無償取得之財產。
      二、慰撫金。夫妻現存之婚後財產，其價值計算以法定財
      產制關係消滅時為準。但夫妻因判決而離婚者，以起訴時
      為準。民法第1005條、第1030條之1第1項、第1030之4第1
       項分別定有明文。經查，兩造於婚姻關係存續中未以契
      約訂立夫妻財產制，故以法定財產制為夫妻財產制，而兩
      造業經本院判准離婚，是兩造之法定財產關係已因離婚而
      消滅，原告主張依民法第1030條之1第1項之規定，向被告
      請求分配剩餘財產，自屬有據，又兩造婚後財產之範圍及
      價值，揆諸前揭說明，應以原告提起離婚訴訟之日即110
      年4月1日為計算基準日。
（二）原告之婚後剩餘財產價值為0元：
　　⒈原告於上開基準日之婚後財產僅有2016年出廠，車牌號碼0
      00-0000號之汽車1輛，有本院依職權調閱之原告稅務電子
      閘門財產所得調件明細表可憑，並為兩造所不爭執，堪信
      為真正。又原告前於110年2月26日以系爭汽車向第三人裕
      融企業股份有限公司（下稱裕融公司）設定動產抵押辦理
      分期付款，貸款當時裕融公司依專業汽車鑑價雜誌評估車
      輛價值，認系爭汽車之參考價值約為49萬元，有裕融公司
      110年12月3日民事陳報狀可參（見本院卷第80、81頁），
      是原告主張系爭汽車之價值為49萬元，應屬有據。被告雖
      辯稱系爭汽車係以100萬元購入，市價仍有70萬元等語，
      惟並未提出證據以實其說，亦未聲請鑑價，是被告此部分
      之抗辯，尚難逕信。
　　⒉再原告於上開基準日對裕融公司尚有62萬5,782元之汽車分
      期債務未受償，有裕融公司111年1日6日民事陳報狀可佐
      （見本院卷第107頁），該債務金額已超過系爭汽車之價
      值，是原告應列入分配之婚後剩餘財產價值為0元。
（三）被告之婚後剩餘財產價值為334萬2,489元：
    ⒈被告於上開基準日之婚後財產為桃園市○○區○○段00000地號
      土地（權利範圍：全部）及其上同段149建號建物（門牌
      號碼：桃園市○○區○○路000巷00號，權利範圍：全部），
      此有土地及建物登記第一類謄本可證（見本院卷第26、27
      頁），並為兩造所不爭執。而系爭房地於110年8月29日經
      被告出售予第三人劉惠玉，買賣價金為780萬元，有中信
      房屋仲介股份有限公司提供之不動產買賣契約書在卷可稽
      （見本院卷第97至102頁），爰審酌系爭房地之出售日與
      本件剩餘財產分配之基準日相距不到半年，市場價值應無
      明顯波動，是原告主張系爭房地價值應以780萬元計算，
      應屬可採。
    ⒉次查，被告於110年4月1日尚欠臺灣土地銀行平鎮分行（下
      稱土銀平鎮分行）貸款2筆，金額分別為77萬6,224元、19
      5萬9,032元，合計273萬5,256元未清償，嗣被告於110年1
      0月19日清償78萬元、110年11月8日清償247萬7,511元，
      合計325萬7,511元，並於110年11月8日銷戶，有土銀平鎮
      分行110年11月16日平鎮字第1100003322號函、110年12月
      23日平鎮字第1100003689號函可佐（見本院卷第74至76頁
      、第94頁），原告同意以325萬7,511元列計被告積欠土銀
      平鎮分行之債務金額（見本院卷第111頁），是此部分之
      被告之消極財產為325萬7,511元。
    ⒊被告另辯稱尚積欠其姑姑50萬元、姑丈40萬元，及胞弟50
      萬元之借款債務未清償等語，原告對被告向姑姑借款50萬
      元、向姑丈借款40萬元，迄今均未清償等情不爭執，惟主
      張被告向其胞弟借款之金額應為30萬元，而非50萬元（見
      本院卷第61頁），是就原告所不爭執之被告私人借款債務
      120萬元（計算式：500,000＋400,000＋300,000＝1,200,000
      ），得列入被告之消極財產計算。至有關被告積欠其胞弟
      借款超逾30萬元部分，既為原告所否認，自應由被告就此
      有利於己之事實舉證以實其說，惟被告自承無證據可供佐
      證，亦無意願傳訊胞弟到庭作證（見本院卷第64頁、第86
      頁背面），是被告所稱積欠胞弟債務超過30萬元部分，難
      認可採。
    ⒋依此，被告於基準日之婚後積極財產為780萬元，扣除消極
      財產445萬7,511元（計算式：3,247,511＋1,200,000＝4,45
      7,511）後，婚後剩餘財產價值為334萬2,489元。
（四）綜上，原告應列入分配之婚後剩餘財產價值為0元，被告
      應列入分配之婚後剩餘財產價值為334萬2,489元，是兩造
      剩餘財產差額為334萬2,489元，原告依民法第1030條之1
      第1項規定，得請求被告給付差額半數即167萬1,245元（
      計算式：3,342,489÷2＝1,671,245，元以下四捨五入），
      原告僅請求被告給付150萬元，應屬有據。從而，原告依
      民法第1030條之1第1項規定，請求被告給付150萬元，為
      有理由，應予准許。
七、本判決主文第二項剩餘財產差額請求部分，原告陳明願供擔
    保請准假執行，經核無不合，爰酌定相當之擔保金額宣告之
    ，併依職權宣告被告得於預供擔保後免為假執行。
八、本件判決基礎已臻明確，兩造其餘攻擊防禦方法及訴訟資料
    ，經本院審酌後認與判決結果不生影響，爰不一一論駁，併
    予敘明。
九、據上論結，本件原告之訴為有理由，依家事事件法第51條、
    民事訴訟法第385條第1項前段、第78條、第390條第2項、第
    392條第2項，判決如主文。
中　　華　　民　　國　　111 　年　　3 　　月　　7 　　日
                  家事法庭    法  官      劉佩宜
以上正本證明與原本無異。
如不服本判決，應於送達後20日內，向本院提出上訴狀並表明上
訴理由，如於本判決宣示後送達前提起上訴者，應於判決送達後
20日內補提上訴理由書（須附繕本）。
如委任律師提起上訴者，應一併繳納上訴審裁判費。
中　　華　　民　　國　　111 　年　　3 　　月　　7 　　日
                              書記官      曾啓聞